【裁判字號】    98,基勞簡,11
【裁判日期】    981030
【裁判案由】    給付資遣費等
【裁判全文】
臺灣基隆地方法院基隆簡易庭民事判決
原      告  乙○○
訴訟代理人  曾智群律師
複代理人    甲○○
被      告  大沙灣國際股份有限公司
法定代理人  丙○○
上列當事人間請求給付資遣費等事件，本院於民國98年10月20日
言詞辯論終結，判決如下：
    主      文
被告應給付原告新臺幣貳萬伍仟捌佰貳拾陸元及自民國九十八年
六月十日起至清償日止，按週年百分之五計算之利息。
原告其餘之訴駁回。
訴訟費用由新臺幣參仟貳佰元由被告負擔新臺幣貳佰柒拾捌元，
餘由原告負擔。
本判決原告勝訴部分得假執行。
    事實及理由
一、本件原告起訴主張：
(一)原告自民國91年5月6日起任職於被告公司，嗣被告公司未經
    預告於97年8月22日即片面終止勞動契約。原告於遭被告公
    司片面終止勞動契約前特別休假之時數為100小時，截至終
    止勞動契約前，尚有93．5小時(換算為3.895日)應休未休之
    特別休假，而原告離職前6個月之平均工資為新臺幣(下同)
    37,018元(31,7 68元＋35,926元＋39,040元＋38,897元＋39
    ,120元＋37,365元÷6＝37,018元），被告公司規定員工為
    每月休假5日，依上開平均工資計算，原告每日之工資約為1
    ,236元，依此計算，原告特別休假工資應為4,814元【計算
    式：1,236元×3. 895日＝4,814元，元以下4捨5入】，又97
    年8月份未領取薪資為21,012元【計算式：1,236元×17日＝
    21,012元】。被告公司除未給付上開特別休假工資、當月工
    資之外，亦未給付預告工資、資遣費、離職證明，原告離職
    前6個月之平均工資為37,018元，任職年資6年3月16日，依
    勞動基準法第17條規定，共計有6個月及比例計算之資遣費
    可資請領，資遣費金額為234,447元（計算式：37,018元×6
    ）＋（37,018元÷12×4）＝234,447元，元以下4捨5入】、
    預告工資金額為37,018元。為此本於勞動契約及契約終止之
    法律關係提起本件訴訟。並聲明：被告應給付原告297,291
    元及自97年8月22日起至清償日止按週年百分之5計算之利息
    。
(二)對被告答辯之陳述：
    97年8月22日當天，我在新竹中油上工地安全課程時，接到
    被告公司負責人電話，請我到臺中一談。負責人說我在新竹
    上課時穿著公司的制服，跟背叛被告公司的前員工坐在一起
    上課，棄被告公司的同事不理，等於是宣告大眾要跟前員工
    在一起，以這個理由把我辭職。當天被告公司負責人與我開
    著被告公司的車一起回到臺北，被告公司負責人要求我打包
    行李離開被告公司，當時已經是下午6點，一直到晚上11點
    多打包完畢，連夜把我趕出被告公司。在我離開的時候，被
    告公司負責人要求我簽離職申請書。簽完之後，我就被迫離
    開。因此被告公司負責人從來沒有提到要我去台中的公司上
    班，如果有提到，為何還要我寫離職申請書。因為當天被告
    公司負責人有口頭承諾，我只要填寫離職申請書，下個月5
    日，我就可以回被告公司領離職費、資遣費。至於侵占部分
    ，已經檢察官不起訴，還我清白。被告公司另有向檢察官告
    訴我涉犯背信罪嫌，但尚在偵查中。被告公司倘若確有要我
    於97年9月1日改到臺中公司上班，請被告公司就此負舉證責
    任。如果按照被告公司的說法，更足以證明原告在97年8月
    22 日以前並無離職的意思。
二、被告則請求駁回原告之訴。其答辯意旨略以：
(一)被告公司於97年8月22日要求原告書立離職申請書，是要原
    告把公司台北的業務移交清楚，同月23日至同月31日以休假
    方式毋庸至被告公司上班，98年9月1日起改至被告公司同一
    集團之台中另一公司上班，並非資遣原告。之後，原告並未
    於97年9月1日如期至台中公司報到，且被告公司於97年9月
    間發現原告侵占被告公司之三相測試儀、馬達等物品，被告
    公司乃97年9月8日口頭以侵占被告公司財物之事由，向原告
    告知終止兩造間之勞動契約，雖嗣後台灣板橋地方法院檢察
    察檢察官以97年度偵字第31966號處分不起訴，但嗣後被告
    又發現原告係訴外人宏碩公司潛伏於被告公司之犯罪集團成
    員之一，已另向臺灣板橋地方法院檢察署檢察官提出背信等
    告訴，被告公司係依勞動基準法第12條之事由終止兩造間勞
    動契約，依同法第18條規定毋庸給付資遣費及預告工資。
(二)原告所請求之7日不休假獎金部分，因97年8月23日至8月31
    日，被告公司係要求原告此段時間以休假方式處理，然後於
    同年9月1日改到臺中的公司上班，因此原告已休畢特別休假
    ，亦不能請求請求被告公司再給付特別休假工資。
(三)又97年8月份17天的薪水未支付予原告，係因被告公司尚待
    確認原告侵占公司器具、物料之數量，所以迄未支付。
三、兩造不爭執之事項：
(一)原告自91年5月6日起任職於被告公司，原告於97年9月1日前
    6個月平均薪資為37,018元。
(二)被告公司尚未發給原告97年8月1日至22日總計17天之工資。
(三)原告於97年8月22日係在被告公司負責人授意下填寫離職申
    請書，並自翌日起即未再對被告服勞務。
四、本件兩造爭執之事項:
(一)兩造之勞動契約是否業已終止？倘若已合法終止，原告得否
    請求被告公司給付預告工資及資遺費？
(二)被告得否請求被告公司給付特別休假工資？
(三)被告得否請求被告公司給付97年8月份總計17日之工資？
五、本院之判斷：
(一)兩造之勞動契約尚未終止─
  1.按勞工有左列情形之一者，雇主得不經預告終止契約：一、
    於訂立勞動契約時為虛偽意思表示，使雇主誤信而有受損害
    之虞者。二、對於雇主、雇主家屬、雇主代理人或其他共同
    工作之勞工，實施暴行或有重大侮辱之行為者。三、受有期
    徒刑以上刑之宣告確定，而未諭知緩刑或未准易科罰金者。
    四、違反勞動契約或工作規則，情節重大者。五、故意損耗
    機器、工具、原料、產品，或其他雇主所有物品，或故意洩
    漏雇主技術上、營業上之秘密，致雇主受有損害者。六、無
    正當理由繼續曠工三日，或一個月內曠工達六日者。雇主依
    前項第一款、第二款及第四款至第六款規定終止契約者，應
    自知悉其情形之日起，三十日內為之。勞動基準法第12條定
    有明文。
  2.原告於97年8月22日書立離職申請書，此為兩造所不爭，然
    原告主張係因遭被告公司強逼乃書立離職申請書，其並無辭
    職之意思，而被告公司亦陳稱被告公司要求原告書立離職申
    請書係要原告將被告公司台北業務交接清楚，再改至台中公
    司上班，是原告依被告公司之要求書立該離職申請書，原告
    並無主動辭職之意思，被告公司亦無終止勞動契約之意思，
    僅係調動原告服勞務之地點，是尚難以該離職申請書，遽認
    兩造間之勞動契約業已終止。
  3.被告公司雖辯稱其已於97年9月8日口頭以侵占被告公司財物
    之事由，向原告告知終止兩造間之勞動契約。然被告公司亦
    曾以上開事由，向台灣板橋地方法院檢察察檢察官告訴原告
    涉犯刑法上業務侵占罪嫌，然此已經檢察官於97年12月16日
    以97年度偵字第31966號處分不起訴，有該案號不起訴處分
    書在卷可稽，並經本院依職權借調該案偵查卷宗核閱屬實，
    亦難證明原告有被告公司所指稱之業務侵占犯行，此外被告
    公司復未能舉證證明原告有符合勞動基準法第12條雇主得不
    經預告終止兩造間勞動契約之具體事由，被告公司自不得擅
    以原告業務侵占為由，依勞動基準法第12 條之規定，不經
    預告逕自終止與原告間之勞動契約，又原告亦未依勞動基準
    法第14條或其他相關規定而對被告公司為終止勞動契約之意
    思表示，因此兩造間之勞動契約並未合法終止。兩造間之勞
    動契約既然繼續存在，依法即不生被告公司給付原告預告期
    間之工資及資遣費之問題；至原告於被告公司片面終止勞動
    契約期間能否請求給付工資或原告能否另依勞動基準法相關
    規定終止勞動契約則屬另事，非屬本件所能審究範圍，是原
    告訴請被告給付預告期間工資及資遺費，即屬無據。
(二)被告得否請求被告公司給付特別休假工資？
    原告主張其特休可休之時數為100小時，截至被告公司片面
    終止合約之日止，尚計有93.5小時未休假，核算為3.895日
    ，被告公司規定員工為每月休假5日，依上開平均工資計算
    ，原告每日之工資約為1,236元，則原告可請求被告公司給
    付特休補償之金額為4,814元，並據提出被告公司在職人員
    到勤時間統計表1件為證。被告雖以其在97年8月23日即告知
    原告8月底前的7日是特別休假置辯，然為原告所否認。被告
    就原告業已休畢所有休假之事實，並未舉證以實其說，原告
    此部分之主張自堪信實。從而，原告請求被告應給付其93.5
    小時應休未休之特別休假工資4,814元，洵屬有據，應予准
    許。
(三)被告得否請求被告公司給付97年8月份總計17日之工資？
  1.按雇主不得預扣工資作為違約金或損害賠償費用，勞動基準
    法第26條定有明文，而該條所謂之預扣，固指損害尚未發生
    ( 即日後是否發生不確定者而言)，資方不得扣留一定數額
    之工資，作為日後發生不測之損害求償之保障者而言。惟損
    害已發生，亦須資方就其所受損害及損害金額均為勞工所不
    爭執，始允由資方以其損害金額與勞工之工資相抵銷。
  2.原告主張被告公司尚積欠97年8月份共計17日之工資21,012
    元，此為被告公司所不爭執，然以因原告侵占被告公司之財
    物、材料尚待確認其數額而尚未發給置辯。然如前述，被告
    公司告訴原告業務侵占已經檢察官不起訴確定，至被告公司
    告訴原告背信部分，檢察察尚在偵查中，是原告究有無被告
    公司所指之背信行為尚未確認，被告公司自不得遽以預扣薪
    資，此外被告公司復未能舉證以實其說，故被告上開抗辯，
    亦非可採。從而，原告主張依勞動契約之法律關係，請求被
    告給付如主文第1項所示之薪資21,012元，為有理由，應予
    准許。
六、按「給付無確定期限者，債務人於債權人得請求給付時，經
    其催告而未為給付，自受催告時起，負遲延責任。其經債權
    人起訴，或依督促程序送達支付命令者與催告有同一效力。
    」、「遲延之債務以支付金錢為標的者，債權人得請求依法
    定利率計算遲延利息。」、「應付利息之債務，其利率未經
    約定，亦無法律可據者，週年利率為百分之五。」民法第22
    9條第2項、第233條第1項前段及第203條分別定有明文。本
    件原告所請求者為金錢之債，而原告起訴前亦未經催告，是
    依前開法條說明，原告所請求之遲延利息應以本件起訴狀繕
    本送達之翌日（即98年6月10日）起至清償日止，按年息百
    分之五計算，併此敘明。
七、綜上所述，原告本於勞動契約之法律關係，請求被告給付應
    休未休之特別休假工資4,814元，及97年8月份總計17日之工
    資21,012元，總計25,826元，及自起訴狀繕本送達之翌日即
    98年6月10日起至清償日止，按年息百分之5計算之利息，為
    有理由，逾此範圍之請求，於法無據，應予駁回。又原告本
    於勞動契約終止之法律關係，請求被告給付預告工資及資遣
    費，因兩造間之勞動契約並未終止，原告請求被告公司給付
    預告工資及資遣費，並無理由，應予駁回。
八、本件原告勝訴部分係就民事訴訟法第427條第2項第1款訴訟
    適用簡易程式所為被告敗訴之判決，依同法第389條第1項第
    3款規定，應依職權宣告假執行。
九、訴訟費用負擔之依據：民事訴訟法第79條。
中    華    民    國    98    年    10    月    30    日
                  基隆簡易庭法  官  徐世禎
以上正本係照原本作成。
對於本件判決如有不服，應於收受送達後20日內向本院提出上訴
書狀，上訴於本院合議庭，並按他造當事人之人數附具繕本。
中    華    民    國    98    年    10    月    30    日
                            書記官  周素秋


司法院資訊處製作；財團法人民間司法改革基金會備份。
